高雄高等行政法院裁定
111年度交上字第49號
上  訴  人  陳清偉                                     

被 上訴 人  臺北市交通事件裁決所


代  表  人  蘇福智              
上列當事人間交通裁決事件，上訴人對於中華民國111年4月18日
臺灣橋頭地方法院111年度交字第18號行政訴訟判決，提起上訴
，本院裁定如下： 
　　主  文
一、上訴駁回。
二、上訴審訴訟費用新臺幣750元由上訴人負擔。
    理  由
一、按對於交通裁決事件之裁判提起上訴者，非以原裁判違背法
    令為理由，不得為之，並應於上訴理由中表明下列事由之一
    ，提出於原地方法院行政訴訟庭為之：一、原裁判所違背之
    法令及其具體內容。二、依訴訟資料可認為原裁判有違背法
    令之具體事實，行政訴訟法第237條之9第2項準用第235條第
    2項及第236條之1規定甚明。次按「判決不適用法規或適用
    不當者，為違背法令。有下列各款情形之一者，其判決當然
    違背法令：一、判決法院之組織不合法。二、依法律或裁判
    應迴避之法官參與裁判。三、行政法院於權限之有無辨別不
    當或違背專屬管轄之規定。四、當事人於訴訟未經合法代理
    或代表。五、違背言詞辯論公開之規定。六、判決不備理由
    或理由矛盾。」「上訴不合法者，最高行政法院應以裁定駁
    回之。」行政訴訟法第237條之9第2項準用第236條之2第3項
    再準用第243條及第249條第1項前段亦分別定有明文。綜合
    上述規定可知，交通裁決事件之上訴，須以原判決違背法令
    為理由，並應於上訴理由中具體表明原判決有何合於行政訴
    訟法第237條之9第2項準用第236條之2第3項再準用第243條
    第1項及第2項所列各款之事實，此為上訴的合法要件。因此
    ，上訴狀或理由書如未依此項方法表明，或其所表明者與上
    開法條規定不合時，即難認為已對交通裁決事件訴訟程序判
    決之違背法令有具體的指摘，其上訴自難認為合法，應予駁
    回。
二、上訴人於民國110年9月27日下午3時14分許騎乘車輛號碼A○○
    -○○○○號普通重型機車，行經高雄市○○區○○路○○○○00巷路口
    ，因有「駕車行經有燈光號誌管制之交岔路口闖紅燈」之交
    通違規，經高雄市政府警察局旗山分局甲仙分駐所警員黃世
    明逕行攔檢舉發，認有違反道路交通管理處罰條例（下稱處
    罰條例）第53條第1項、第63條第1項第3款規定之違規行為
    及事實，並當場填掣高市警交字第B10118430號舉發違反道
    路交通管理事件通知單予上訴人，並登錄公路監理資訊系統
    列管。上訴人不服舉發，於110年10月15日向被上訴人提出
    陳述，經舉發機關查復略以：「旨揭違規單係本分局甲仙分
    駐所員警依勤務分配表執行交通稽查取締勤務時，於110年9
    月27日下午3時14分在甲仙區新興路51號前，發現前方41號
    巷口闖紅燈違規而掣單舉發。查該路口機車左轉彎時應先於
    該路口停等，俟燈號變換後使得通過，程序核無違誤。」等
    語。上訴人仍不服，向被上訴人申請裁決，被上訴人洵依據
    處罰條例第53條第1項、第63條第1項第3款暨違反道路交通
    管理事件統一裁罰基準及處理細則第41、43、44及67條規定
    ，於110年12月29日開立北市裁催字第22-B10118430號違反
    道路交通管理事件裁決書，裁處上訴人「罰鍰新臺幣（下同
    ）1,800元整，並記違規點數3點。」上訴人不服，提起行政
    訴訟，經臺灣橋頭地方法院(下稱原審法院)以111年度交字
    第18號行政訴訟判決（下稱原判決）駁回其訴。上訴人猶未
    甘服，遂提起本件上訴。
三、上訴意旨略以：
(一)原判決指出本件交通違規事件是警員「當場」攔停舉發，這
    與事實不符。實際情形是，員警追到上訴人住的地方，讓上
    訴人驚嚇莫名。上訴人才會在罰單上簽名。上訴人想問的是
    ，裝著制服交通警察，為開交通罰單，可擅入民宅？再者，
    如員警違法在先，後續開的罰單有效嗎？請法官解釋法條，
    以釋疑惑。
(二)開單警察黃先生說，在馬路中央待轉，不算違規？試問，在
    前後都有大卡車呼嘯而過情況下，誰「敢」停在路中央？至
    於，上訴人為什麼要停車再左轉，只有一個原因，就是前後
    車子很多，上訴人必須禮讓直行車，這是明文規定，也涉及
    生命安全。再者，路中央是雙黃線，嚴禁跨越。事實上，由
    內線車道，硬要九十度左轉，是很難轉得過，因42巷是小巷
    ，只有3公尺寬，轉彎「半徑」太小。
(三)上訴人認為，交通號誌是在第一時間用眼睛看，而不是事後
    再解釋。2個交通號誌，在同一根柱子上，一高一低，又有
    明顯高低差。警方該做的是，清楚標示用途，而不是「考驗
    」用路人辨別能力。任何交通燈號，不是猜燈謎，不容有「
    模糊」空間，如燈號需要「加以」說明，那執法機關，必須
    把每個燈號特定用途，清楚標示，這是政府職責。如沒標示
    ，事後再搬出法條解釋，哪來法律效力？警方握有法條解釋
    權，非上訴人所能置喙。但適不適用在這種「特殊」T字路
    口，令人疑惑，煩請法官依法規條文解釋。如法官認為，是
    因為上訴人為禮讓直行車，停在右側，因而喪失路權？那請
    告知右側的「定義」是什麼？前後左右的界定在哪裏？區塊
    面積範圍有多大？因為，執法必要條件，是要有確切違規「
    憑」據，而不是員警片面說詞！上訴人直行而來，左轉方向
    燈，一直持續閃著，怎會喪失路權？只因上訴人人老膽子小
    ，刻意找個較安全地方，就必須受罰？既是如此，那為何沒
    警示標誌，至少也要立個牌子「暫停右側綠燈強行左轉，視
    同闖紅燈。」另外，在地面劃暫停專用區，這樣用路人，才
    有依據可循。在沒任何警語下，實有「刻意」入人於罪之嫌
    ！既然警方如此嚴格，那在抓違規時，就要當場在「現場」
    拿尺來量？讓我知道到底違規在哪裡？越界多少？機車把手
    方向角度，又到底偏差幾度？至少也可以知道，哪裡是禁區
    ，下次才知道要避開。再者，如要說得那麼嚴謹，那更應該
    建議政府，設置告示牌，明確規定，停在哪個區塊，禁止綠
    燈左轉。這在交通號誌齊全的台灣，各個道路都是如此。但
    不知怎麼，偏偏這路段沒有，而詭異的是，員警卻「知道」
    利用來開罰單？真佩服警方智慧與苦心！這路段，整個路面
    及路旁，什麼標示都沒有，既沒明文規定「綠燈不能暫停再
    左轉」，不就表示都可停。而交通號誌，如有「遺漏」時，
    警方應主動提報有關單位補正，以健全交通號誌完整性，這
    比忙著開罰單，來的有意義及重要，更是身為「執法」人員
    ，盡職盡責展現！
(四)上訴人在看完判決文後，真是無言。上訴人根本不知道自己
    有闖紅燈，也不認當時是為紅燈。從年輕至今近七十歲，從
    未闖過紅燈，還真不知如何抗辯？再說，這麼多複雜法規，
    又有幾個用路人會懂？上訴人就住在這個紅綠燈八十公尺處
    ，每天必須經過這路段多次，至今才知道，原來陷阱這麼多
    ？上訴人知識不足，但這也證明，上訴人不是故意要闖紅燈
    ，純屬「無心」之過。請問，無知是犯了什麼罪，須要接受
    處罰1,800元事小，記違規點數3點事大，因守規矩記錄全毀
    ，如何教育我的小孩！
(五)上訴人的主張是撤銷罰單，理由是，交通號誌「標示」不明
    ，利益當歸用路人，這是律法精神，其目的在彌補法規不足
    之處。事發地段，是T字路口，複雜紅綠燈號誌，卻沒有標
    識牌，明確指示用路人，如何依燈號而行。在交通號誌不全
    下，警察卻「執意」開罰單，這牴觸法律精神。員警開罰單
    ，處罰的不是用路人是否違規，而是處罰用路人，這違背人
    情之常。當然，談法律，一般老百姓是無法與國家執法機關
    抗衡。但政府不是說「情」理法嗎？就算秉公處理，也要合
    理合法！
四、經核上訴人的上訴理由，無非係就原審法院之事實認定與證
    據取捨之職權行使事項泛予指摘，並重述其在原審已提出而
    為原判決摒棄不採之主張，惟並未具體表明原判決有何不適
    用法規、適用法規不當之情形，並揭示該法規之條項或其內
    容，或有何合於行政訴訟法第237條之9第2項準用第236條之
    2第3項、第243條第2項各款所列之事實，自難認其對原判決
    之如何違背法令已有具體的指摘。則依前述規定及說明，其
    上訴為不合法，應予以裁定駁回。
五、上訴審訴訟費用750元應由上訴人負擔。
六、結論︰上訴不合法。　　  
中　　華　　民　　國　　111 　年　　6 　　月　　24　　日
            高雄高等行政法院第一庭
                        審判長法官　李　協　明
                              法官　林　彥　君
                              法官　邱　政　強
以上正本係照原本作成。
不得抗告。
中　　華　　民　　國　　111 　年　　6 　　月　　24　　日

                            書記官  黃  玉  幸